臺灣雲林地方法院刑事判決
109年度交易字第485號
公  訴  人  臺灣雲林地方檢察署檢察官
被      告  陳龍誠


輔  佐  人  魏鳳枝


上列被告因過失傷害案件，經檢察官提起公訴（109年度偵字第5
407號），被告於準備程序中為有罪之陳述，本院合議庭裁定由
受命法官獨任行簡式審判程序，判決如下：
    主      文
陳龍誠犯過失傷害罪，處拘役伍拾日，如易科罰金，以新臺幣壹
仟元折算壹日。
    事實及理由
壹、犯罪事實
    陳龍誠於民國108年12月6日5時28分許，駕駛車牌號碼0000-
    00號自用小客車，沿雲林縣西螺鎮大新里產業道路由北往南
    方向行駛，行至雲林縣○○鎮○○里○○00○○0○號253868號，下稱
    本案電桿)前時，本應注意車前狀況，隨時採取必要之安全
    措施，而當時雖係天氣雨、路面濕潤，然仍有日間自然光線
    、路面無缺陷且無障礙物、視距良好，並無不能注意之情事
    ，竟疏未注意及此，不慎自撞路旁之本案電桿，導致本案電
    桿橫倒於上址道路中，而陳龍誠本應依法消除道路障礙或通
    報相關機關處理，並豎立警告標誌，避免周遭往來人車發生
    危險，而依當時情況，亦無不能注意之情事，竟疏未通報相
    關機關處理或豎立警告標誌，即逕行離去。嗣於同日5時57
    分許，梁雪蟬騎乘車牌號碼000-000號普通重型機車，沿雲
    林縣西螺鎮大新里產業道路由北往南方向行駛至上址前，因
    本案電桿橫倒於上址道路中，進而閃避不及發生碰撞，致梁
    雪蟬受有胸部挫傷併右側第三第四肋骨骨折、腹部鈍傷，疑
    肝臟撕裂傷、右小腿後開放性傷口及四肢多處挫傷擦傷等傷
    害。嗣由梁雪蟬提出告訴，因而查獲上情。　
貳、認定犯罪事實所憑之證據及理由
一、被告陳龍誠對於上開犯罪事實坦承不諱，核與證人證人即告
    訴人梁雪蟬（警卷第7 至9頁、偵卷第17至18頁）之證述相
    符，並有道路交通事故現場圖、道路交通事故調查表（一）
    、道路交通事故調查報告表（二）各1 份（警卷第11至21頁
    ）、現場照片21張（警卷第25至59頁）、雲林縣警察局舉發
    違反道路交通管理事件通知單影本1 紙（警卷第67頁）、彰
    化基督教醫療財團法人雲林基督教醫院診斷證明書1 份（警
    卷第69頁）、證號查詢機車駕駛人、證號查詢汽車駕駛人、
    車輛詳細資料報表各1 份（警卷第81至87頁）、交通部公路
    總局嘉義區監理所110 年1 月26日嘉監鑑字第1090302988號
    函附嘉雲區車輛行車事故鑑定會鑑定意見書1 份（本院卷第
    21至24頁）等資料得以佐證。
二、按汽車行駛時，駕駛人應注意車前狀況，並隨時採取必要之
    安全措施，道路交通安全規則第94條第3項定有明文。經查
    ，被告為考領有汽車駕駛執照之人，此有證號查詢汽車駕駛
    人資料表（警卷第81頁）在卷為憑，本應注意且能注意汽車
    行駛時，應注意車前狀況，隨時採取必要之安全措施，卻疏
    未注意及此。又依道路交通事故調查報告表（警卷第15頁）
    所示，本案事故發生時，雖係天氣雨、路面濕潤，然仍有日
    間自然光線、路面無缺陷且無障礙物、視距良好，並無不能
    注意之情事，有上開道路交通事故調查報告表及現場照片可
    參，是被告有應注意、能注意而不注意之過失，堪以認定。
    另被告自應注意本案電桿橫置車道上，必定造成來往車輛行
    駛之危險，並嚴重損及其他用路人之使用道路之安全信賴，
    是被告因其未注意車前狀況之危險駕駛行為所造成危害風險
    之提昇，法律上自有義務應防止此危險進一步發生實害，且
    被告於偵訊時自陳：因為當時我父親過世，我急著回家處理
    ，所以當下路面就沒有處理等語(偵卷第16頁)，足見被告斯
    時仍有能力駕車返家，自有餘力放置故障標誌在本案電桿後
    方，以提醒來車，或通報相關機關處理，是依事發當時之客
    觀情狀，被告對於注意義務之履行，實具有作為能力且具相
    當之期待可能性，惟被告於事發後，本有充裕之時間及時防
    免危害發生之可能，卻毫無作為，消極地任由本案電桿橫置
    在道路上。據此觀之，被告確有注意義務之疏懈及作為義務
    之違反。　　
三、又本案經送交通部公路總局嘉義區監理所嘉雲區車輛行車事
    故鑑定會鑑定，就肇事責任則認定被告駕駛自用小客車，雨
    天清晨行經路段，不明原因，撞擊路旁路燈桿，造成路燈桿
    倒地，衍生後續肇事，為肇事原因；告訴人駕駛普通重型機
    車，無肇事原因等節，此有交通部公路總局嘉義區監理所11
    0 年1 月26日嘉監鑑字第1090302988號函附嘉雲區車輛行車
    事故鑑定會鑑定意見書1 份（本院卷第21至24頁）可參，核
    與本院認定之結果相符，益徵被告就本案交通事故之發生確
    有過失。又本案告訴人受傷之結果，係因被告前開過失行為
    所造成，從而，被告之過失與告訴人之傷害結果間，具有相
    當之因果關係。　　
四、綜上，被告之任意性自白有上開證據予以補強，應與事實相
    符，堪採為認定事實之依據。從而，本案事證明確，被告犯
    行堪以認定，應依法論罪科刑。　
參、論罪科刑
一、核被告所為，係犯刑法第284 條前段之過失傷害罪。　　
二、爰審酌被告駕駛自用小客車，本應注意車前狀況，隨時採取
    必要之安全措施，竟疏未注意及此，不慎自撞路旁之電桿，
    導致本案電桿橫倒於上址道路中，而被告未通報相關機關處
    理或豎立警告標誌，即逕行離去，造成本案交通事故之發生
    ，致告訴人受有上開傷勢，因而無法上班工作，有告訴人當
    庭提出之請假證明文件、打卡紀錄各1份(本院卷第79至89頁
    )為證，被告所為誠屬不該。惟念及被告無有罪判決之前科
    紀錄，此有臺灣高等法院被告前案紀錄表在卷可查，素行良
    好，及其犯後坦承犯行，態度尚佳。兼衡本件被告為肇事原
    因，告訴人無肇事因素。被告因與告訴人就賠償金額尚有差
    距而未達成和解。另斟酌被告自陳為高中畢業之教育程度；
    離婚，育有1 個子女，目前就讀國中三年級，生活費由被告
    母親負擔；家庭成員有母親、子女；被告患有躁鬱症，已有
    多年無法工作，且領有中度身心障礙證明等節(本院卷第91
    頁、第97頁)。此外，被告近期因身體健康因素，於110年1
    月13日至同年2月8日間，至佛教慈濟醫療財團法人大林慈濟
    醫院住院治療，此有佛教慈濟醫療財團法人大林慈濟醫院醫
    療診斷證明書1 份（本院卷第11頁）、佛教慈濟醫療財團法
    人大林慈濟醫院110 年3 月8 日慈醫大林文字第1100351 號
    函暨檢送被告之病情說明書1 份（本院卷第53至55頁）在卷
    可查。再徵諸檢察官、告訴人對被告刑度之意見等其他一切
    情狀，量處如主文所示之刑，並諭知易科罰金之折算標準。
    　　
據上論斷，應依刑事訴訟法第273 條之1 第1 項、第299 條第1
項前段，刑法第284 條前段、第41條第1 項前段，刑法施行法第
1 條之1 第1 項，判決如主文。
本案經檢察官林柏宇提起公訴，檢察官李承桓到庭執行職務。
中　　華　　民　　國　　110 　年　　4 　　月　　7 　　日
                  刑事第八庭  法  官   蕭孝如  
以上正本證明與原本無異。
如不服本判決應於收受判決後 20 日內向本院提出上訴書狀，並
應敘述具體理由；其未敘述上訴理由者，應於上訴期間屆滿後20
 日內向本院補提理由書（均須按他造當事人之人數附繕本）。
「切勿逕送上級法院」。
                              書記官   沈佩霖
中　　華　　民　　國　　110 　年　　4 　　月　　7 　　日

附錄本件論罪科刑法條全文
中華民國刑法第284 條
因過失傷害人者，處一年以下有期徒刑、拘役或十萬元以下罰金
；致重傷者，處三年以下有期徒刑、拘役或三十萬元以下罰金。